【裁判字號】    97,交聲,295
【裁判日期】    971030
【裁判案由】    交管條例聲異
【裁判全文】
臺灣板橋地方法院交通事件裁定         97年度交聲字第295號
原處分機關  臺北市交通事件裁決所
異  議  人
即受處分人  甲○○
上列異議人即受處分人因違反道路交通管理處罰條例案件，不服
原處分機關於中華民國97年1 月10日所為之裁決處分（裁決書案
號：北市裁二字第裁22-AEV977324號），聲明異議，本院裁定如
下：
    主  文
原處分關於罰鍰部分撤銷。
上開撤銷部分，異議人不罰。
其餘異議駁回。
    理  由
一、聲明異議意旨略以：異議人即受處分人甲○○於民國96年10
    月18日上午7 時17分許，在臺北市○○街23巷17號前，遭臺
    北市政府警察局大安分局瑞安街派出所（下稱原舉發機關）
    警員以異議人於上開時、地駕駛車牌號碼693-LW號營業小客
    車，檢測後酒精濃度超過規定標準為由，掣單舉發；惟異議
    人當時係將上開營業小客車停放於路邊，在車內飲酒休息，
    之後下車步行至瑞安街派出所問路，因警員認異議人身上有
    酒味，故對異議人進行酒測，始測得異議人之酒精濃度超過
    規定標準；異議人當時係在車內飲酒休息，並無駕駛車輛之
    行為，自不符合處罰之要件；經異議人申訴後，原處分機關
    仍以異議人違規事證明確，而予裁罰之處分，爰依法聲明異
    議云云。
二、按汽車駕駛人飲用酒類或其他類似物後其吐氣所含酒精濃度
    超過每公升0.25毫克或血液中酒精濃度超過百分之0.05以上
    者，不得駕車，道路交通安全規則第114 條第2 款定有明文
    。次按汽車駕駛人，駕駛汽車經測試檢定酒精濃度超過規定
    標準情形者，處新臺幣（下同）15,000元以上6 萬元以下罰
    鍰，並當場移置保管該汽車及吊扣其駕駛執照1 年，道路交
    通管理處罰條例第35條第1 項第1 款定有明文；而汽車駕駛
    人有道路交通管理處罰條例第35條第1 項之情形者，應接受
    道路交通安全講習，同條例第24條第1 項第2 款亦有明文。
三、經查，本件異議人即受處分人甲○○於96年10月18日上午7
    時17分許，在臺北市○○街23巷17號前，因駕駛車牌號碼69
    3-LW號營業小客車經檢測酒精濃度達呼氣酒精濃度每公升0.
    93毫克，超過規定標準，由原舉發機關警員當場掣單舉發等
    事實，有原舉發機關北市警交字第AEV977324 號舉發違反道
    路交通管理事件通知單1 紙在卷可稽。異議人雖辯稱：伊當
    時係將營業小客車停放於路邊，在車內飲酒休息，之後下車
    步行至派出所問路，因警員認伊身上有酒味，故對伊進行酒
    測，始測得伊酒精濃度超過規定標準，伊並無酒後駕駛車輛
    之行為云云；惟查，異議人當時係駕駛前述營業小客車前往
    瑞安街派出所問路，經警員發現異議人酒味濃厚，並有駕車
    至派出所之駕駛行為，始對異議人進行酒測等事實，有臺北
    市政府警察局大安分局96年11月22日北市警安分交字第0963
    5738100 號函文影本1 份在卷可按；且異議人於本件為警舉
    發後，因同一酒後駕車之行為另涉犯刑法第185 條之3 公共
    危險罪嫌，異議人於該刑事案件之警詢及偵查中，對於上揭
    酒後駕車之行為均坦承不諱，並經臺灣臺北地方法院檢察署
    檢察官以96年度偵字第24020 號聲請簡易判決處刑，由臺灣
    臺北地方法院以97年度北交簡字第154 號判決處異議人拘役
    59日，如易科罰金以新臺幣1,000 元折算1 日確定（已執行
    完畢），此亦有上開聲請簡易判決處刑書、刑事簡易判決、
    臺灣高等法院被告前案紀錄表等各1 份附卷可憑；是異議人
    前揭所辯，顯屬避重就輕之詞，不足採信甚明。綜上所述，
    異議人確有酒精濃度超過規定標準仍駕駛汽車之違規行為，
    事證明確，堪以認定。
四、按行政罰法第26條規定：「一行為同時觸犯刑事法律及違反
    行政法上義務規定者，依刑事法律處罰之。但其行為應處以
    其他種類行政罰或得沒入之物而未經法院宣告沒收者，亦得
    裁處之（第1 項）。前項行為如經不起訴處分或為無罪、免
    訴、不受理、不付審理之裁判確定者，得依違反行政法上義
    務規定裁處之（第2 項）。」；又其他種類行政罰，係指罰
    鍰、沒入之外，依行政罰法第2 條所規定之裁罰性不利處分
    ，包含限制或禁止行為之吊扣證照處分，及警告性之講習處
    分。考上開條文之立法目的，係以一行為同時觸犯刑事法律
    及違反行政法上義務規定時，由於刑罰與行政罰同屬對不法
    行為之制裁，而刑罰之懲罰作用較強，故依刑事法律處罰，
    即足資警惕時，實無再處以行政罰之必要，且刑事法律處罰
    ，由法院依法定程序為之，較符合正當法律秩序，應予優先
    適用，但罰鍰以外之沒入或其他種類行政罰，因兼具維護公
    共秩序之作用，為達行政目的，行政機關仍得併予裁處。經
    查，本件異議人酒精濃度超過規定標準仍駕駛汽車之違規行
    為，係違反道路交通管理處罰條例第35條第1 項第1 款規定
    ，依法應處以罰鍰、吊扣其駕駛執照1 年、接受道路交通安
    全講習等行政罰；惟本件異議人之違規行為，同時涉犯刑法
    第185 條之3 之公共危險罪嫌，並經臺灣臺北地方法院以97
    年度北交簡字第154 號判處拘役59日，如易科罰金以新臺幣
    1,000 元折算1 日確定，此詳前述；本件異議人一行為同時
    觸犯刑事法律及違反行政法上義務規定，揆諸前揭行政罰法
    第26條第1 項前段規定，自應依刑事法律處罰，不得更對異
    議人處以行政罰性質之罰鍰處分；至於吊扣駕駛執照、接受
    道路交通安全講習等處分，因分屬行政罰法第2 條第1 款、
    第4 款所規定限制或禁止行為處分、警告性處分之其他種類
    行政罰，依前揭行政罰法第26條第1 項但書之規定，原處分
    機關仍得依法裁處之，不受異議人行為應依刑事法律處罰之
    限制。
五、綜上所述，本件異議人酒精濃度超過規定標準仍駕駛汽車之
    違規行為，事證明確，原處分機關依道路交通管理處罰條例
    第35條第1 項第1 款規定，裁處異議人罰鍰49,500元，並吊
    扣駕駛執照1 年，另施以道路交通安全講習，固非無據；惟
    原處分機關未及查明本件異議人同一違規行為，因另觸犯刑
    事法律，業經法院判決有罪確定，已不得更對異議人處以行
    政罰性質之罰鍰處分，而仍對異議人裁處49,500元之罰鍰，
    此部分認事用法，尚有未恰，本件異議人之異議雖無理由，
    然原處分機關此部分之裁決處分既有上開違誤，自應由本院
    將原處分關於罰鍰部分撤銷，並就此部分為異議人不罰之諭
    知；至原處分機關裁處異議人吊扣駕駛執照1 年、施以道路
    交通安全講習部分，核無違誤，異議人此部分之異議為無理
    由，應予駁回。
據上論斷，應依道路交通案件處理辦法第19條、第20條前段，裁
定如主文。
中    華    民    國    97    年    10    月    30    日
                  交通法庭    法  官  劉景宜
以上正本證明與原本無異。
如不服本裁定，得自收受送達之日起5 日內向本院提出抗告狀。
                              書記官  謝秀青
中    華    民    國    97    年    11    月    3     日


司法院資訊處製作；財團法人民間司法改革基金會備份。
